【裁判字號】    92,交抗,1205
【裁判日期】    921224
【裁判案由】    違反道路交通管理處罰條例
【裁判全文】
臺灣高等法院交通事件裁定                      九十二年度交抗字第一二○五號
    抗  告  人
    即受處分人  甲○○
右抗告人因違反道路交通管理處罰條例案件，不服臺灣臺北地方法院九十二年度交聲
字第六○八號，中華民國九十二年十二月四日裁定，提起抗告，本院裁定如左：
    主  文
抗告駁回。
    理  由
一、按「人行道」係指為專供行人通行之騎樓、走廊，及劃設供行人行走之地面道路
    ，與人行天橋及人行地下道，道路交通管理處罰條例第三條第三款定有明文，而
    橋樑、隧道、圓環、障礙物對面、鐵路平交道、「人行道」、行人穿越道、快車
    道等處，不得臨時停車；汽車停車時，設有禁止停車標誌、標線之處所不得停車
    ，道路交通安全規則第一百十一條第一項第一款、第一百十二條第一項第四款，
    亦有明定。又汽車駕駛人停車時，在禁止臨時停車處所及設有禁止停車標誌、標
    線之處所停車者，處新臺幣（下同）六百元以上一千二百元以下罰鍰，道路交通
    管理處罰條例第五十六條第一項第一款、第四款定有明文。
二、抗告人即受處分人甲○○於民國九十二年三月十四日上午八時三十分許，將其所
    有車牌號碼ＡＪＫ─四二二號重型機車停放在臺北市市○○道○段平面道路近臺
    北車站路段人行道上，為臺北市停車管理處交通助理員以科學儀器相機取得證據
    資料照片後，以「在設有禁止停車標誌之處所停車」逕行舉發，嗣受處分人於應
    到案日期前申訴，原處分機關仍認受處分人有違規之行為，乃於九十二年五月五
    日依道路交通管理處罰條例第五十六條第一項第四款之規定，以北市裁三字第車
    裁二二─一Ａ0000000號違反道路交通管理事件裁決書裁罰六百元。
三、抗告意旨略以：受處分人停車位置及四周並未設有禁止停車標誌，且其停車位置
    並不影響行人行走，又受處分人停車之處，未設有禁止停車之標誌，故責任應歸
    屬於懸掛標誌之單位未掛標誌云云。
四、經查：
（一）受處分人雖對於前揭時地停車之事實並不否認，且依臺北市停車管理處覆函暨
      採證照片觀之，受處分人確有將其所有車牌號碼ＡＪＫ─四二二號重型機車停
      放在臺北市市○○道○段平面道路近臺北車站路段人行道上，有臺北市停車管
      理處北市停四字第○九二三三九二七五○○號覆函及採證照片一紙在卷可稽（
      見原審卷第十九頁、第二一頁之後）。
（二）受處分人雖辯稱其停車位置及四周並未設有禁止停車標誌，且該處並未妨礙通
      行，其不知違規云云。然受處分人所違規停放機車之地點自八十九年三月二十
      九日起即以實施機車退出人行道交通措施，有關禁止停車標誌牌，查其設置係
      依道路交通標誌標線號誌規則「設於起點者，箭頭向左，設於終點者，箭頭向
      右；禁停路段過長者中間得增設一面，箭頭雙向」之規定辦理，有臺北市停車
      管理處九十二年七月十四日北市停四字第○九二三三九二七五○○號附卷可佐
      （見原審卷第十九頁），又原審就該處何時設置禁止停車標誌、禁制路段時間
      、範圍為何等細節，向臺北市停車管理處函查結果：臺北市市○○道○段平面
      道路人行道其中東自中山北路起、西至承德路段，於八十九年四月十四日即設
      置禁止停車標誌，東自承德路起、西至環河北路段，於九十年七月七日設置禁
      止停車標誌，有臺北市停車管理處九十二年七月二十八日北市停四字第○九二
      三四一四六六○○號覆函附卷可稽（見原審卷第二二頁），而市○○道○段平
      面道路近臺北車站路段係位在中山北路與承德路間，是該處早於八十九年四月
      十四日即已設置禁止停車標誌，受處分人辯稱該處及四周並無設置禁止停車標
      誌云云，不足採信，受處分人當日有在設有禁止停車標誌處所停車道上停車之
      違規行為，已堪認定。
（三）況人行道為專供行人通行之騎樓、走廊、地面道路、人行天橋或地下道，非唯
      禁止停放汽機車，縱臨時停車亦在禁止之列，此觀道路交通安全規則第一百十
      一條第一項第一款、第一百十二條第一項第一款、道路交通管理處罰條例第三
      條第三款、第五十五條第一款、第五十六條第一項第一款規定至明。人行道縱
      未設置禁止停車標誌，亦禁止停車。是在人行道上停車乃違反規定之行為，受
      處分人本不得諉為不知，更不得以不妨礙通行為由，自行取決是否遵守或任意
      違反是項規定。是縱該人行道附近未有明顯標誌，為保障其他用路人之安全及
      權益，受處分人亦不得於該處停車，更何況該處早已於八十九年四月十四日設
      置禁止停車標誌，受處分人更不得於該處停車，是受處分人以上述辯詞指摘原
      處分不當云云，顯無理由。本件事證明確，受處分人前揭在設有禁止停車標誌
      處所停車之違規行為，堪以認定。
五、原審因而認受處分人確有在設有禁止停車標誌處所停車之違規事實，原處分機關
    依前揭規定就受處分人違規之行為裁處受處分人六百元，並無違誤，而駁回受處
    分人異議之聲請，經核並無不合。受處分人提起抗告，為無理由，應予駁回。
據上論結，應依道路交通管理處罰條例第八十九條、道路交通案件處理辦法第二十六
條、刑事訴訟法第四百十二條，裁定如主文。
中      華      民      國    九十二    年     十二     月    二十四    日
                              臺灣高等法院交通法庭
                                  審判長法  官  楊  照  男
                                        法  官  陳  炳  彰
                                        法  官  王  詠  寰
右正本證明與原本無異。
不得再抗告。
                                        書記官  駱  麗  君
中      華      民      國    九十二    年     十二     月    二十四    日


司法院資訊處製作；財團法人民間司法改革基金會備份。
